【裁判字號】    97,易,4550
【裁判日期】    980122
【裁判案由】    贓物
【裁判全文】
臺灣臺中地方法院刑事判決              97年度易字第4550號
公  訴  人  臺灣臺中地方法院檢察署檢察官
被      告  甲○○
                    國民
上列被告因贓物案件，經檢察官提起公訴（97年度偵字第22779
號），本院判決如下：
    主    文
甲○○故買贓物，累犯，處有期徒刑伍月，如易科罰金，以新臺
幣壹仟元折算壹日。
    犯罪事實
一、甲○○有贓物前科，於民國95年間因贓物案件，經臺灣高等
    法院臺中分院以96年度上易字第237號維持本院95年度易字
    第2821號判處有期徒刑8月確定，入監執行後，再經臺灣高
    等法院臺中分院以96年度聲減字第1225號減刑為有期徒刑4
    月確定，於96年7月23日執行完畢出監。詎其猶不知悔改，
    於經營位於臺中縣大里市○○路325號「從安資源回收場」
    期間，明知不實姓名、年籍之成年男子於97年9月2日晚間6
    時許前往其所經營之「從安資源回收場」所販售鑄有「烏日
    鄉公所」等字樣之金屬水溝蓋，係不詳之人在臺中縣烏日鄉
    內所竊得之贓物，竟仍以每公斤新台幣（下同）8元之代價
    購入，欲轉售賺取差價牟利。迄於97年9月3日下午3時10分
    許，經警查獲，扣得上述水溝蓋2,290公斤。
二、案經臺中市警察局第二分局報告臺灣臺中地方法院檢察署檢
    察官偵查起訴。
    理    由
甲、程序方面：按被告以外之人於審判外之陳述，除法律有規定
    者外，不得作為證據；另被告以外之人於審判外之陳述，雖
    不符前4條之規定，而經當事人於審判程序同意作為證據，
    法院審酌該言詞陳述或書面陳述作成時之情況，認為適當者
    ，亦得為證據。當事人、代理人或辯護人於法院調查證據時
    ，知有第159條第1項不得為證據之情形，而未於言詞辯論終
    結前聲明異議者，視為有前項之同意；刑事訴訟法第159條
    第1項及第159條之5分別定有明文。本件證人謝正南於警詢
    中所為之供述，雖係被告以外之人於審判外之言詞陳述，然
    其警詢筆錄之內容，業經本院審理時予以提示並告以要旨，
    且經檢察官、被告表示意見，當事人已知上述筆錄乃傳聞證
    據，均未於言詞辯論終結前對該筆錄內容異議，依前揭規定
    ，擬制同意作為證據，本院審酌上開筆錄作成時，並無不當
    取供之情形，認為以之作為本案之證據亦屬適當，依刑事訴
    訟法第159條第1項及第159條之5之規定，自有證據能力，合
    先敘明。
乙、得心證之理由：
一、訊據被告甲○○固坦認係「從安資源回收場」之負責人，於
    97年9月2日晚間6時許，向不詳姓名年籍之人士收購上揭水
    溝蓋，惟矢口否認有何故買贓物之認識，於警詢中辯稱：當
    時來兜售水溝蓋的人將該等水溝蓋都用袋子包起來，伊沒有
    打開來看，不知道是烏日鄉公所遭竊的公物云云；嗣又於偵
    訊中改稱：當天有打開1、2包來看，但是因為天色太暗，所
    以沒有看見水溝蓋上面印有「烏日鄉公所公物」等字樣；復
    於本院準備程序中改稱：當天有打開3、4包來看，知道是鐵
    塊，但沒有看到上面有「烏日鄉公所」的字樣，且那些水溝
    蓋都已經碎了，所以伊才敢買云云。惟查：
  (一)本件經查獲在案之碎裂水溝蓋2,290公斤，其上均載明有「
    烏日鄉公所公物」等字樣，顯係臺中縣烏日鄉公所之公物，
    且臺中縣烏日鄉公若欲淘汰轄內壞掉致不堪使用之水溝蓋時
    ，係聯絡設置廠商以折抵工程款之方式逕行處理該等壞損之
    水溝蓋，而該等設置廠商為求經濟效益，多半係將該等含鐵
    量頗高而仍具價值之殘存物交由生產水溝蓋之廠商鎔掉重新
    鑄造，或者留待其他工程需要鐵時使用，而不會逕將之出賣
    予資源回收場，本件扣案碎裂水溝蓋應係臺中縣烏日鄉公所
    失竊之水溝蓋，且係舊式含鐵量較高之鑄鐵蓋，與目前更新
    使用之新式鍍鋅蓋於外觀、顏色、重量均有顯著不同等節，
    業據證人謝正南即臺中縣烏日鄉公所技士於警詢中及本院審
    理時到庭具結證述明確，核與常情並無相悖，復有扣案鑄印
    有「臺中縣烏日鄉公所」字樣之碎裂水溝蓋2,290公斤可資
    佐憑，堪認該等物品確實係真實姓名、年籍不詳之人士竊得
    之贓物無誤。
  (二)被告雖辯稱：收購時不知道扣案之物品係「臺中縣烏日鄉公
    所」之公物，自不知該等物品係贓物云云。惟查：本件不詳
    姓名人士係於97年9月2日晚間6時許，於被告所經營之「從
    安資源回收場」即將關門之際，前來兜售系爭扣案物品，而
    被告購入該等物品後，並未曾依一般資源回收習慣將出售人
    之相關資料登錄於登記簿上，僅讓該等人士將貨車駛入回收
    場內過磅，即換算價金予來人等情，業據被告於本院審理中
    坦認在卷，姑不論被告就收購扣案物品時有無打開袋子察看
    物品之辯解於警詢、偵查及本院準備程序中所述均截然不同
    而屬可疑，本件被告既自承自94年間起即經營「從安資源回
    收場」，平日設置有登記簿，專門登記出售回收物品之人士
    的相關資料，也會查看出售人之證件（身分證、駕駛執照或
    健保卡）資料，甚至會要求對方蓋手印，也明白知悉警察、
    縣市政府等主管單位平日均有向資源回收商宣導，應確實登
    錄販售資源回收物品人士之相關資料，顯然其身為資源回收
    商，就所收購物品之來歷是否明確，更具有較常人為高之注
    意能力，否則動輒將涉及故買、收受贓物等罪嫌，事關重大
    ，然被告於購入本件扣案物品時，竟未能確實登錄相關出售
    人資料，顯然其於購入時，已知悉該等貨物之來歷不明。再
    者，一般人購買物品，鮮有不察看物品之狀況、態樣者，被
    告實無可能於購入時未打開袋子檢查，所辯實屬可疑而不足
    採信。而被告於拆開袋子檢查袋內物品時，以該等碎裂之水
    溝蓋均係自完整塊狀水溝蓋遭人碎裂而裝袋，該等人士依常
    情判斷，當無一一將其上保有「烏日鄉公所公物」任何一字
    字樣之部分與屬於未印到該等字樣之部位予以分類裝袋之可
    能。換言之，被告打開袋子檢查內容物時，應可清楚看見該
    等碎裂鐵塊上有如警卷內相片所示之「烏日鄉公所」字樣中
    之任何一字。則被告於看見該等字樣時，依常理判斷，當可
    知悉該等物品並非公務機關依正常公物報廢程序所報廢之物
    品；加以各級鄉鎮縣市轄內之水溝蓋因含鐵量較高，極易遭
    竊賊相中竊取，以販售牟利，已屬公所週知之事，被告身為
    經營數年之「從安資源回收場」負責人，就此當難諉為不知
    。況本件被告前已於95年間因收購電線、電纜線而遭法院以
    故買贓物罪判決確定而執行完畢，對此當更有敏感性、警覺
    性，實無在不明究裡之情況下，即以每公斤僅8元之低廉價
    格購得該等碎裂之水溝蓋，所辯均礙難為採。是綜前所述，
    堪認被告於購買系爭扣案碎裂之水溝蓋時，對該等物品具有
    贓物之主觀上認識，至臻明確。
  (三)是本件被告故買贓物之犯行，事證明確，洵堪認定，應依法
    論科。
二、核被告所為，係犯刑法第349條第2項之故買贓物罪。被告前
    曾因贓物案件，經本院判處有期徒刑8月，復經臺灣高等法
    院臺中分院駁回上訴確定，入監執行後，再經減刑為有期徒
    刑4月確定，於96年7月23日執行完畢，有臺灣高等法院被告
    前案紀錄表在卷可稽，其於有期徒刑執行完畢後，5年內故
    意再犯本件有期徒刑以上之罪，為累犯，應依同法第47條第
    1項之規定加重其刑。爰審酌被告一再故買來源不明之贓物
    ，助長竊盜之歪風，危害治安情節非輕，且犯後矢口否認犯
    行，猶飾詞狡辯，顯然不知悔改，犯後態度不佳，並審酌被
    告犯罪之手段尚屬平和，以及所購買贓物之價值、數量等一
    切情狀，量處如主文所示之刑，並依法諭知易科罰金之折算
    標準，以示懲儆。
據上論斷，應依刑事訴訟法第299條第1項前段，刑法第349條第2
項、第47條第1項、第41條第1項前段，刑法施行法第1條之1，判
決如主文。
中    華    民    國    98    年    1     月    22    日
              刑事第十四庭審判長法  官  江奇峰
                                法  官  廖純卿
                                法  官  林學晴
以上正本證明與原本無異。
如不服本判決應於收受判決後10日內向本院提出上訴書狀，並應
敘述具體理由；其未敘述上訴理由者，應於上訴期間屆滿後20日
內向本院補提理由書（均須按他造當事人之人數附繕本）「切勿
逕送上級法院」。
                                書記官  簡雅文
中    華    民    國    98    年    1    月    22     日
附錄論罪科刑法條
中華民國刑法第349條第2項
搬運、寄藏、故買贓物或為牙保者，處5年以下有期徒刑、拘役
或科或併科1千元以下罰金。


司法院資訊處製作；財團法人民間司法改革基金會備份。
